【裁判字號】    89,交易,164
【裁判日期】    891207
【裁判案由】    過失傷害
【裁判全文】
臺灣臺南地方法院刑事判決                        八十九年度交易字第一六四號
    公  訴  人  臺灣台南地方法院檢察署檢察官
    被      告  乙○○
右列被告因過失傷害案件，經檢察官提起公訴 (八十八年度偵字第一四七四二號)，
本院判決如左：
    主  文
乙○○因過失傷害人，處拘役貳拾日，如易科罰金，以參佰元折算壹日。
    事  實
一、乙○○於民國八十八年九月十四日下午二時許，駕駛車號Ｊ八─四三六六自小貨
    車，沿台南市○○路由東往西方向行駛，途經鯤鯓路鯤鯓高幹二十八號處，本應
    注意車輛行駛時，駕駛人應注意車前狀況，隨時採取必要之安全措施，且在市區
    道路，時速不得超過四十公里，而依當時天侯晴、無障礙、視距良好等情形，又
    無不能注意之情事，竟疏未注意車前狀況並以時速逾五十公里之速度超速行駛，
    適由甲○○所騎乘之車號ＶＧＶ─八八九號輕型機車，亦違反規定橫越雙黃線由
    對向逆向駛來，二車因閃避不及，貨車正前方撞及機車之右側車身，甲○○因此
    受有左手撓骨骨折、頭部外傷、臉部、雙手雙腳等多處擦傷、右手裂傷一公分、
    左上正中門齒脫落、右上正中及側門齒斷裂、右上大齒牙冠部分斷裂等傷害。乙
    ○○則於肇事後犯罪未被有偵查權之公務員或機關發覺前，向警員自首坦承犯行
    ，進而接受裁判。
二、案經甲○○訴由台南市警察局第六分局報請臺灣臺南地方法院檢察署檢察官偵查
    起訴。
    理  由
一、訊據被告乙○○固不否認於右揭時、地駕車與告訴人甲○○發生擦撞，惟辯稱：
    是告訴人臨時轉過來（指逆向行駛）云云。按被告自警訊、偵查至本院調查時均
    一再堅稱告訴人當時突然逆向行駛始肇致本件車禍。而告訴人則主張當時係與被
    告同向，均由東向西，並未逆向行駛，係遭被告由後撞擊云云，故本件告訴人之
    行向應先確定。經查，告訴人警訊中對於警員質問：你供稱係直行（未逆向行駛
    ），惟與你的車損明顯不合，你如何解釋？告訴人答稱：我不作解釋，我不知道
    。並於本院提出陳述狀指稱：被告既然見到伊逆向行來，自應採取防範肇事作為
    ，然其未作為（煞車或閃避）是為過失等語。再證人丙○○於本院調查時亦到庭
    結證稱：案發時，我剛好經過現場，我看到一個人（即告訴人）坐在地上，我聽
    到一位三、四十歲的人問他，你不是要回去，怎麼又回來。次按機車之車損部位
    為右側身，車後則無任何損壞等情，為告訴人所自承，復有車損相片在卷可按。
    顯然告訴人所述被告係自後追撞機車云云，與實情有所不合。另本件經送台灣省
    台南區車輛行車事故鑑定委員會及臺灣省車輛行車事故覆議鑑定委員會鑑定結果
    ，亦認定本件告訴人確有違規橫越雙黃線之事實，此有該二委員會八十八年十二
    月三十一日南鑑字第八八一二六一號及八十九年六月五日府覆議字第八九○四八
    二號鑑定意見書在卷可憑。綜上，本件告訴人案發時有違規橫越雙黃線逆向行駛
    之事實，合先敘明。
二、惟被告自承當時時速逾五十公里，於約五十至一百公尺處即看到對方。按被告於
    遠處看到告訴人時，縱使告訴人突然逆向行駛，被告如依正常速度行駛，應有足
    夠時間煞車閃避，惟被告之貨車當時並無任何煞車痕跡，此有現場圖乙紙附卷足
    稽，足證被告當時於碰撞告訴人之前，並未注意車前狀況，否則應有足夠時間採
    取必要之安全措施，立即煞車而留下煞車痕。按車輛行駛時，駕駛人應注意車前
    狀況，隨時採取必要之安全措施，且在市區道路行駛，時速不得超過四十公里。
    道路交通安全規則第九十四條第三項、第九十三條第一項第一款分別定有明文。
    被告駕車自應注意上述道路交通安全規定，依當時路況，又無不能注意之情形，
    竟疏不注意為之，超速且未注意車前狀況以致於遠處即看到告訴人橫越雙黃線，
    卻無任何煞車痕跡，並因撞擊力大，造成告訴人受傷非輕，本件車禍之發生，被
    告應有部分過失，且與被害人之受傷間，具有相當因果關係。雖被害人於本件事
    故之發生亦有過失，僅與被告之過失併合而為肇事之原因，被告之刑責自不能因
    此相扺獲得減免，惟可供量刑之斟酌而已。本件事證明確，被告過失傷害犯行堪
    予認定。
三、核被告所為，係犯刑法第二百八十四條第一項前段之過失傷害罪，其於肇事後犯
    罪未被有偵查權之公務員或機關發覺前，向警方自首坦承犯行，進而接受裁判，
    有警訊筆錄及交通事故調查表報案人欄各一紙在卷可稽，爰依自首之規定減輕其
    刑。本院爰審酌被告品性及智識程度、過失程度尚輕、犯罪所生之危害及犯後態
    度等一切情狀，量處如主文所示之刑，並諭知易科罰金之折算標準，以示懲儆。
據上論斷，應依刑事訴訟法第二百九十九條第一項前段、刑法第二百八十四條第一項
前段、第四十一條、第六十二條前段、罰金罰鍰提高標準條例第一條前段、第二條，
判決如主文。
本案經檢察官劉聰熙到庭執行職務
中    華    民    國      八十九      年      十二      月      七      日
                                臺灣臺南地方法院交通法庭
                                        法  官  張      菁
右正本證明與原本無異。
如不服本判決，應於判決送達後十日內向本院提出上訴狀( 應附繕本 )。
                                        書記官  林  木  村
中    華    民    國      八十九      年      十二      月      七      日
附錄本案論罪科刑法條：
刑法第二百八十四條第一項
  因過失傷害人者，處六月以下有期徒刑、拘役或五百元以下罰金，致重傷者，處一
  年以下有期徒刑、拘役或五百元以下罰金。


司法院資訊處製作；財團法人民間司法改革基金會備份。
